臺灣高等法院刑事判決　　　　　　　　　　　　　九十三年度交上易字第二四二號
　　上　訴　人
　　即　被　告　乙○○
右上訴人因過失傷害案件，不服臺灣臺北地方法院九十三年度交易緝字第一０號，中
華民國九十三年八月十二日第一審判決（起訴案號：臺灣臺北地方法院檢察署九十二
年度偵字第一六四０號），提起上訴，本院判決如左：
    主  文
上訴駁回。
    事  實
一、乙○○係從事擺路邊攤販售五金工作，其平日工作內容乃駕車裝載貨物至菜市場
    擺攤販售，故駕車載送貨物乃乙○○基於其從事擺攤販售五金業務之社會地位所
    繼續反覆執行，為順利完成其主要業務所附隨之輔助事務，其駕車載運貨物在道
    路上行駛，乃屬基於其社會生活上之地位而反覆執行之事務，為從事駕駛業務之
    人。民國九十一年七月二十日下午二時四十分許（起訴書誤載為九十二年七月二
    十日，應予更正），乙○○駕駛其平日載運貨物所用、懸掛ＢＭ─二四六六號車
    牌之自用小客貨車（原車號為ＣＬ─八八七○號，因積欠稅款多年，乙○○乃改
    懸ＢＭ─二四六六號車牌），自臺北市○○路二五三號前之停車格內將車駛出欲
    往西行，理應注意汽車起步前應顯示方向燈，注意前後左右有無障礙或車輛行人
    ，並應讓行進中之車輛行人優先通行，而當時天候晴、日間有自然光線、路面無
    缺陷、無障礙物、視距良好，又無不能注意情事，其竟疏未注意該車左後方適有
    甲○○騎乘車牌號碼ＦＶＱ─四八一號重型機車搭載楊琬淇東往西駛近，乙○○
    未禮讓該行進中機車優先通行即貿然將車駛出停車格，甲○○見狀不及反應，所
    騎乘之機車右前車頭與乙○○駕駛之自用小客貨車左前車頭發生碰撞，甲○○與
    楊琬淇均因而倒地，分別受有右股骨幹骨折、左手擦傷之傷害（楊琬淇未提出告
    訴）。乙○○於肇事後未被有偵查犯罪職權之機關或公務員發覺前，即主動向據
    報到場處理之臺北市政府警察局中山分局交通分隊警員坦承肇事自首接受裁判。
二、案經甲○○訴由臺北市政府警察局中山分局報告臺灣臺北地方法院檢察署檢察官
    偵查起訴。
    理      由
一、訊據上訴人即被告乙○○固不否認平日係駕駛系爭車輛，從事前開工作，並於前
    開時、地與告訴人甲○○騎乘之機車發生車禍等事實，惟矢口否認對於車禍之發
    生，其應負過失責任，辯稱：事發時其雖已發動車子準備離開，但車子尚停在停
    車格內，並未開出，是告訴人騎乘機車自己來撞其停在格內的車子，其並無過失
    云云。
二、經查：
  (一)本件事故係被告駕駛汽車自臺北市○○路二五三號前之路邊停車格駛出時，與告
    訴人騎乘之同向直行機車發生碰撞所致等情，迭據告訴人於警詢、原審審理程序
    中指訴綦詳（見偵查卷第四頁偵訊筆錄、第三十頁交通事故談話紀錄表、原審法
    院九十三年七月二十九日審判筆錄參照），核與證人即當日到場處理事故之警員
    杜敬仁於原審法院證稱：被告於事發當日坦承事發之際其所駕車輛正從停車格駛
    出，且由當天兩車車損狀況及告訴人機車倒地位置，均可推斷本件事故肇事情節
    確如告訴人之指訴，被告於當日亦向其為相同之陳述等語相符（見原審法院九十
    三年七月二十九日審判筆錄、偵查卷第二十五頁訊問筆錄、第二十九頁交通事故
    談話紀錄表）。再佐以，被告於偵查中亦自承事發時其正要將車從停車格開出來
    ，前車輪已離開停車格等語（見偵查卷第二十五頁訊問筆錄），被告事後雖翻異
    前詞，改以上揭情詞置辯，惟被告所駕車輛停車之方向及告訴人機車行進之方向
    係屬同向，如被告所駕車輛仍停放於停車格內，則與告訴人騎乘之機車位置應屬
    平行，告訴人當無以機車右側碰撞被告所駕自用小客車左前側及保險桿之可能，
    且依卷附道路交通事故調查報告表所繪事故現場圖，告訴人機車倒地之位置係在
    快車道上，若係告訴人撞擊被告車輛，則機車倒地位置，應在自用小客貨車旁，
    是被告前揭所辯，與機車倒地位置不符，亦與吾人一般生活經驗法則有違，係事
    後卸責諉過之論，要不足採。
  (二)按汽車起步前應顯示方向燈，注意前後左右有無障礙或車輛行人，並應讓行進中
    之車輛行人優先通行，道路交通安全規則第八十九條第一項第六款定有明文。被
    告為已考領駕照之駕駛人，對此自難諉稱不知。而依卷附道路交通事故調查報告
    表所載（見偵查卷第二十六頁），事發當時天候晴、日間有自然光線、路面無缺
    陷、無障礙物、視距良好，顯無不能注意情事，被告竟於駕車自停車格駛出前疏
    未注意左後方來車動態，又未禮讓由告訴人騎乘之行進中機車優先通行而肇事，
    對本件事故之發生為有過失甚明。告訴人因本件事故受有如事實欄所載之傷害，
    有國立臺灣大學醫學院附設醫院出具之診斷書在卷可參（見偵查卷第六頁），告
    訴人所受傷害與被告之過失行為間有相當因果關係。
  (三)綜上所述，本件事證明確，被告之犯行堪予認定，應依法論科。
三、被告為從事駕駛業務之人，已如前述，其因駕駛上之過失致告訴人受傷，核其所
    為係犯刑法第二百八十四條第二項前段之業務過失傷害罪。公訴人認被告之犯行
    應依同法第二百八十四條第一項前段之過失傷害罪論處，尚有未洽，惟起訴事實
    相同，原審法院並於九十三年七月二十九日當庭變更起訴法條為刑法第二百八十
    四條第二項前段業務過失傷害罪，並依法為權利告知。被告於上開犯行未為任何
    有偵查犯罪職權之公務員知悉前，不逃避接受裁判，並於交通警察獲報前往現場
    處理時，即當場承認為肇事人，業據證人杜敬仁到庭證述明確（見原審法院九十
    三年七月二十九日審判筆錄），為對於未發覺之罪自首而接受裁判，應依刑法第
    六十二條前段規定減輕其刑。
四、原審同此見解，援引刑法第二百八十四條第二項前段、第六十二條前段、第四十
    一條第一項前段、罰金罰鍰提高標準條例第一條前段、第二條，審酌被告之過失
    情節難謂輕微、告訴人之傷勢非輕，被告犯後猶飾詞否認，難認已有悔意等各項
    情狀，量處有期徒刑參月，並諭知易科罰金之折算標準。經核認事用法，並無違
    誤，量刑亦屬妥適，被告上訴否認犯罪，仍執前詞為辯，雖已與告訴人達成民事
    和解，先行賠償新台幣三萬元，但難稱確有悔意，仍難解免其罪責，其上訴為無
    理由，應予駁回。
據上論斷，應依刑事訴訟法第三百六十八條，判決如主文。
本案經檢察官周志榮到庭執行職務。
中　　　華　　　民　　　國　　九十三　　年　　十一　　月　　　十八　　　日
                              臺灣高等法院刑事第二十二庭
                                  審判長法  官  蔡  秀  雄
                                        法  官  周　占  春
                                        法  官  蘇　素　娥
右正本證明與原本無異。
不得上訴。
                                        書記官  何　閣　梅
中　　　華　　　民　　　國　　九十三　　年　　 十一 　　月　　 十八 　　日
附錄：本案論罪科刑法條全文
中華民國刑法第二百八十四條
(過失傷害罪)
因過失傷害人者，處六月以下有期徒刑、拘役或五百元以下罰金，致重傷者，處一年
以下有期徒刑、拘役或五百元以下罰金。
從事業務之人，因業務上之過失傷害人者，處一年以下有期徒刑、拘役或一千元以下
罰金，致重傷者，處三年以下有期徒刑、拘役或二千元以下罰金。
